臺灣臺南地方法院刑事判決　　　　　　　　　　　　　九十一年度易字第三三一號
　　公　訴　人　臺灣臺南地方法院檢察署檢察官
　　被　　　告　乙○○
右列被告因妨害公務等案件，經檢察官提起公訴（九十一年度偵字第七一八號），本
院判決如左：
    主  文
乙○○對於公務員依法執行職務時，施強暴，累犯，處有期徒刑伍月，如易科罰金，
以參佰元折算壹日；又於公務員依法執行職務時，當場侮辱，累犯，處拘役參拾日，
如易科罰金，以參佰元折算壹日；又服用酒類，不能安全駕駛動力交通工具而駕駛，
累犯，處罰金壹萬元，如易服勞役，以參佰元折算壹日。
    事  實
一、乙○○前於民國（下同）八十七年間因妨害公務案件，經台灣高等法院台南分院
    判處有期徒刑一年二月確定，於八十九年十一月二十八日執行完畢。猶不知悔改
    ，自九十一年一月十日晚間六、七時許起至十二時許左右，先後在台南縣隆田鄉
    友人喜宴處及同鄉○○村○○街六二號自宅飲用罐裝啤酒約六、七瓶及藥酒，其
    吐氣所含酒精濃度高達每公升零點六二毫克（0.69MG/L），已不能安全駕駛動力
    交通工具，嗣於翌日（同年月十一日）凌晨三時許，因酒後與女友丙○○於上址
    住處前發生口角，並毆打丙○○（傷害部分未據告訴及起訴），經臺南縣警察局
    麻豆分局官田分駐所警員甲○○據報前往處理，發現丙○○雙手流血不止，乃以
    無線電呼叫救護車前來載送丙○○就醫，乙○○見狀，明知已達不能安全駕駛動
    力交通工具之程度，仍欲駕駛丙○○所有之七Ｓ—八一一一號自小客車離去，警
    員甲○○聞知乙○○身上散發酒味，遂阻止乙○○酒醉駕車行為，詎乙○○明知
    甲○○已表明警員身份，依法執行偵查其涉犯公共危險（酒醉駕車）罪嫌之職務
    ，竟基於妨害公務之犯意，先以穢語辱罵甲○○，當場予以侮辱，且不顧甲○○
    已伸手進入駕駛座內試圖拔取鑰匙貼近車旁之危險，竟仍駕車左轉執意駛離，甲○○見狀閃躲後，又見被告將車煞停喊叫丙○○，乃再度趨前阻止被告駕車，詎
    被告竟再以三字經辱罵並以空檔踩油門作勢欲加速離去，以此方式對甲○○施以
    強暴，幸經甲○○即時閃退至臺南縣官田鄉○○街五十七號騎樓樑柱旁，並以槍
    示警，乙○○見狀竟加速倒車，並不慎擦撞停於路邊之麻豆分局編號三○九號、
    車號為ＤＯ─八五五二號巡邏車。嗣於九十一年一月十一日上午五時許，為警循
    線在臺南縣麻豆鎮新樓醫院查獲，並測得其吐氣所含酒精濃度高達為每公升○‧
    六二毫克（0.69 MG/L）。
二、案經台南縣警察局麻豆分局報請台灣台南地方法院檢察署檢察官偵查起訴。
    理  由
一、訊據被告固坦承右開酒醉駕車之事實，惟矢口否認有何妨害公務之犯行，辯稱：
    伊當時有喝酒且想送丙○○到醫院，所以在倒車轉彎時才會不小心擦撞到警車，
    而罵三字經不是對警察罵的，是對丙○○罵云云。然查：
（一）右揭被告以穢語侮辱警員之犯行，已據被告於偵查中坦承：「我跟女友吵架，
      警方到達現場我大概有用三字經罵警察‧‧‧」等語不諱（見九十一年一月十
      一日偵訊筆錄），核與警員甲○○於本院調查中證述：「‧‧‧我試圖拔起鑰
      匙阻止他駕車，被告就對我大吼大叫並辱罵我三字經‧‧‧我看到被告車子停
      止，我上前勸阻，被告見我跑過去，就用三字經辱罵我‧‧‧」、「（問：被
      告所說三字經不是對你，你有何意見？）是我去阻止被告不要開車時，被告
      面朝著我說的，若不是我，不知是誰。」等情相符（見本院九十一年四月
      十八日訊問筆錄），雖被告於本院九十一年三月二十八日調查中改稱：「當時
      有喝酒，是否有罵他們我也不知道‧‧‧」等語，惟嗣於本院同年四月十八日
      調查中又翻稱：「‧‧‧罵三字經不是對警察罵的，是對丙○○罵。」、「因
      我將車窗放下，與丙○○在講話，並不是與呂警員在說話，所以我沒有他，
      是他誤會了。」等語，則被告前供既連有無口出穢語均表示不知，後供非但坦
      承口出穢語，且尚能明確表明辱罵之對象為丙○○而非員警甲○○，益證其前
      後供詞反覆，矛盾不一，顯然被告明知以三字經等穢語辱罵員警無訛，被告前
      開所述，無非為卸責之詞，洵不足採。
（二）右揭被告對於公務員依法執行職務時，施強暴行為部分，業據警員甲○○於本
      院調查時結證：「（問：事發當天情形？）我是接獲線勤務通知，夫妻吵架要
      我過去處理，我到場時，有聞到被告與丙○○身上都有酒味，我為了避免被告
      酒醉駕車肇事，所以我極力勸阻被告駕車；後來我由圖上一（即證人甲○○庭
      呈之現場示意圖所示被告車輛前乘客座之右側）的位置走到二的位置（即被告
      車輛駕駛座左側），被告已有駕車行為發動引擎，我試圖拔起鑰匙阻止他駕車
      ，被告就對我大吼大叫並辱罵我三字經，被告並將車往前開停在二的位置（即
      已將車頭左轉面對臺南縣官田鄉○○路方向），並叫曾小姐上車，我看到被告
      車子停止，我上前勸阻，被告見我跑過去，就用三字經辱罵我，並有用空檔踩
      油門的聲音發出，我見被告踩油門我怕車子會衝撞到我，我就退到（臺南縣官
      田鄉○○街）五十七號騎樓樑柱旁，並拔槍上膛以嚇阻被告，被告見我拔槍就
      倒車，停在路中間叫曾小姐上車，並告知曾小姐不要後悔，曾小姐仍未上車，
      被告即猛加油門開車離開，但因撞到警車，撞到後被告馬上後退，並開車往（
      臺南縣官田鄉○○○路方向離開，其車速很快且引擎聲大，我喊他沒有聽到，
      所以我對空鳴槍想制止他的行為」等語明確（見本院九十一年四月十八日訊問
      筆錄），核與證人丙○○於警訊時證述：「‧‧‧警察請乙○○靠近處理我們
      之間的問題，乙○○不願意且拿椅子砸我的出氣，然後上車企圖離開現場，警
      察請他下車，他不願意就倒車並再前進要離開現場，當時他車速很快且與警察
      相向‧‧‧」及於本院調查時證稱：「‧‧‧（問：被告上車後，警察有無叫
      他下車？）有的，但被告他不願意下車就開始倒車，倒車後就開走了‧‧‧」
      等情相符（見九十一年一月十一日警訊筆錄及本院同年三月二十八日訊問筆錄
      ），而被告於本院調查時亦坦承：「‧‧‧警察確實有勸我喝酒不要開車‧‧
      ‧」等語明確，顯然被告當時明知甲○○身為員警並依法執行公務一節無誤，
      則參互勾稽證人甲○○、丙○○之前開證述與被告之供述，復經比對卷附警員
      甲○○所繪之現場圖所示結果，被告無視於甲○○屢次貼近車旁阻止被告酒醉
      駕車之行為，復對甲○○試圖拔起車鑰匙阻止被告駕車時將車左轉，全然不顧
      甲○○之安全，逼使甲○○退離車旁，嗣甲○○見被告將車停止於臺南縣官田
      鄉○○街上，再度趨前勸阻被告酒醉駕車，未料被告竟以空檔踩油門作勢欲加
      速離去，警員甲○○恐遭車子衝撞，乃又退離至臺南縣官田鄉○○街五十七號
      騎樓樑柱旁，而被告旋即加速倒車駕車往臺南縣官田鄉○○路方向離開，顯見
      被告乙○○意在駕車離開，縱使對於警員立於車旁勸阻時，可能因其猝然駕車
      離去而肇致警員生命、身體之危險亦全然不顧，況警員甲○○僅係據報到現場
      處理糾紛之人，與被告並無怨隙，當無甘冒偽證罪之刑責而挾怨誣指被告之理
      ，是證人甲○○前開證述堪屬信而有徵，而被告前開所辯，無非避重就輕及飾
      卸之詞，委無足取。又警員甲○○據報趕至現場處理時，已發現被告身上散發
      酒味，有酒醉駕車之犯行，且被告於本件事發前有飲酒一節，亦據丙○○供明
      在卷，已有相當證據足認被告涉犯公共危險（酒醉駕車）罪嫌，警員甲○○自
      得阻止被告酒醉駕車之犯行，被告抗拒進而為前揭舉措，綜合上情以觀，其有
      妨害公務之故意甚明，從而被告辯稱伊並無妨害公務之故意云云，洵不足採。
    此外，有酒精濃度測試紀錄表、刑法第一百八十五條之三案件測試觀察記錄表及
    臺南縣警察局舉發違反道路交通管理事件通知單各一紙及現場照片附卷可稽。本
    案事證明確，被告犯行，堪以認定。
二、核被告乙○○所為，係犯刑法第一百八十五條之三之服用酒類不能安全駕駛動力
    交通工具而駕駛罪、同法第一百四十條第一項之侮辱公務員罪及同法第一百三十
    五條第一項之妨害公務罪。又被告先後以三字經侮辱警員甲○○之行為，乃係於
    同一地點內非常密切接近時間內實施，且侵害同一法益，乃屬接續犯，而為刑法
    第一百四十條第一項之於公務員依法執行職務時當場侮辱罪之包括一罪。被告所
    犯酒醉駕車、侮辱公務員及妨害公務三罪間，犯意各別，罪名互殊，應予分論併
    罰（參照最高法院八十八年度台非字第一六○號、八十九年度台非字第二九號判
    決）。末查，被告前於八十七年間因妨害公務案件，經台灣高等法院台南分院判
    處有期徒刑一年二月確定，於八十九年十一月二十八日執行完畢，有台灣台南地
    方法院檢察署刑案資料查註紀錄表及台灣高等法院被告全國前案紀錄表各一份在
    卷可考，其於有期徒刑執行完畢後，五年內再犯本件有期徒刑以上之罪，為累犯
    ，均應依刑法第四十七條各加重其刑。爰審酌被告違規酒後駕車，遇員警攔阻竟
    以強暴手段妨害公務，及其犯罪之動機、目的、手段、忽視他人生命及行車安全
    、所造成之危害尚輕及犯後態度等一切情狀，分別量處如主文所示之刑，並分別
    就有期徒刑及拘役部分諭知易科罰金及罰金部分諭知易服勞役之折算標準，以示
    懲儆。
據上論斷，應依刑事訴訟法第二百九十九條第一項前段，刑法第一百三十五條第一項
、第一百四十條第一項、第一百八十五條之三、第四十一條第一項前段、第四十二條
第二項、第四十七條，罰金罰鍰提高標準條例第一條前段、第二條，判決如主文。本
案經檢察官蘇榮照到庭執行職務
中      華      民      國    九十一    年      七      月      五      日
                                臺灣臺南地方法院刑事第四庭
                                  審判長法  官  簡  慧  娟
                                        法  官  林  佩  儒
                    法  官  陳  燁  真
右正本證明與原本無異。
如不服本判決，應於判決送達後十日內向本院提出上訴狀( 應附繕本 )。
                                        書記官  黃  富  煜
中      華      民      國    九十一    年      七      月      八      日
附錄論罪科刑法條：
中華民國刑法第一百三十五條
對於公務員依法執行職務時，施強暴脅迫者，處三年以下有期徒刑、拘役或三百元以
下罰金。
意圖使公務員執行一定之職務或妨害其依法執行一定之職務或使公務員辭職，而施強
暴脅迫者，亦同。
犯前二項之罪，因而致公務員於死者，處無期徒刑或七年以上有期徒刑；致重傷者，
處三年以上、十年以下有期徒刑。
中華民國刑法第一百四十條
於公務員依法執行職務時，當場侮辱，或對於其依法執行之職務公然侮辱者，處六月
以下有期徒刑、拘役或一百元以下罰金。
對於公署公然侮辱者亦同。
中華民國刑法第一百八十五條之三
服用毒品、麻醉藥品、酒類或其他相類之物，不能安全駕駛動力交通工具而駕駛者，
處一年以下有期徒刑、拘役或三萬元以下罰金。
